【裁判字號】    90,上訴,269
【裁判日期】    891216
【裁判案由】    偽造文書等
【裁判全文】
臺灣高等法院刑事判決                  九十年度上訴字第二六九號
    上  訴  人  臺灣台北地方法院檢察署檢察官
    被      告  甲○○
右上訴人，因被告偽造文書等案件，不服臺灣台北地方法院，八十九年度易字第二０
八二號，中華民國八十九年十二月十六日第一審判決（起訴案號：臺灣台北地方法院
檢察署八十九年度偵字第五四八號）提起上訴，本院判決如左：
    主  文
原判決撤銷。
甲○○行使偽造私文書，足以生損害於他人，累犯，處有期徒刑肆月。如易科罰金以
佰元折算壹日。
扣案之委託書上偽造之「王德虎」之署押壹枚沒收之。
    事  實
一、甲○○曾於民國八十三年間因違反麻醉藥品管理條例案件，經臺灣台北地方法院
    以八十三年度易字第一五六三號判決判處有期徒刑十月確定，於八十四年一月十
    四日縮短刑期假釋出監，迄於八十四年五月二十六日假釋縮刑期滿執行完畢，猶
    不知悔改，因聞悉乙○○（未據起訴）與丙○○間因買賣房屋價金利潤之分配而
    生債務糾紛，曾經乙○○多次催討未果，竟為協助乙○○催討該筆債務，自八十
    八年十一月二十二日起至八十八年十二月十八日止，與乙○○間共同基於恐嚇之
    概括犯意，由乙○○提供丙○○所使用之行動電話號碼0000000000號
    及電話號碼00000000號（起訴書誤載為00000000號）予甲○○
    ，由甲○○以綽號「王仔」名義，多次撥打丙○○所使用之上開電話號碼，並先
    後以將來加害生命、身體及自由之言詞向丙○○以台語恐嚇稱：「丙○○你欠人
    錢欠人理，不然你會躲無路，我現在已經知道你在哪裡，你要記得喔00000
    00000，你要趕緊跟我聯絡，我會替你排解，你不要讓我難做人就好，否則
    我一定找你的。」、「丙○○你就不要讓我在和平東路或龍安國小前面遇到，不
    然看你打機給我，欠人家錢該欠人理，躲沒有用啦，不然我會找你太太理或你小
    孩理，我去龍安國小找嘛，看你現在打電話跟我聯絡，否則大家再試試看，欠人
    家錢還人家就好，又沒什麼，何必要躲。」、「丙○○你最好跟我說清楚，不然
    我就去找你的太太和小孩就對，不然你試看看。」、「錢要準備好，我替你解決
    掉，你人在台北那裏我也知道‧‧‧要處理大家快處理掉‧‧‧這我可以跟你講
    你若有誠意就準備好打電話給我，啊你若認為你沒欠人家，這樣大家就來躲相找
    （捉迷藏）而已。」、「丙○○喔！我跟你講我姓王，你知道吧？黃董現在事情
    整個放給我們處理啦！我們很好講話，看你怎麼樣，你若認為三十還太多，不要
    緊打電話給我，可以的話我給你減一些，不然開始就要抓人了喔！再來就歹勢了
    喔，今天是最後一次，你明明說要打電話給我，我希望你看怎麼樣若有誠意就打
    電話給我，不然就什麼都不用說了啦，黃董要給我們處理‧‧‧我希望你打電話
    給我。」，致丙○○心生畏怖而生危害於安全，嗣經丙○○報警究辦並於八十八
    年十二月二十一日撥打電話予甲○○佯稱已備妥新台幣（下同）三十萬元，而約
    定於晚上十時二十分在台北市○○路一一八號「儂特利速食店」交付款項，迨甲○○依約前往收取款項，丙○○乃交付以其為發票人，付款人為台北區中小企業
    銀行復興分行之二十二萬元支票乙紙及現金三萬元，並要求其簽立一紙委託書，
    其為順利取得款項，竟另基於偽造私文書之犯意，未經「王德虎」之授權，於委
    託書上偽造「王德虎」之署押一枚，藉以表示係「王德虎」作成該內容之委託書
    交付予丙○○而行使之，足以生損害於王德虎，旋即為事先埋伏之警員當場逮捕
    而查知上情。
二、案經被害人丙○○訴請台北市政府警察局移送臺灣台北地方法院檢察署檢察官偵
    查起訴。
    理  由
一、右揭犯罪事實，業據被告甲○○於警訊、第一審偵審中及本院審理時均坦承不諱
    ，核與告訴人丙○○於第一審偵審中所指述之情節相符，並有台北市政府警察局
    刑事警察大隊偵查第二隊實施臨檢紀錄表、扣押證明筆錄、被告甲○○所立具之
    委託書、告訴人丙○○所書立之領據及支票影本在卷可稽。又行動電話號碼00
    00000000號及電話00000000號之使用人分別為告訴人丙○○之
    配偶馮翠姬及告訴人丙○○，此有遠傳電信股份有限公司八十九年十月二十三日
    函及中華電信股份有限公司台北北區營運處八十九年十月三十日北北服八九Ｃ０
    六０一六０八號函在卷可參；又被告甲○○以事實欄所載之言詞恐嚇告訴人丙○○，業經告訴人丙○○提出錄音帶一捲為證，並經原審於八十九年十月二十一日
    調查中當庭播放予被告甲○○辨認無訛，此有原審八十九年十月十三日之勘驗筆
    錄附卷可稽，足徵被告甲○○之自白與事實相符。又告訴人丙○○所使用之上開
    電話號碼係由證人乙○○所提供等情，業經被告甲○○供明在卷，證人乙○○雖
    於原審八十九年十一月二十七日調查中否認上情，然被告甲○○所催討者係告訴
    人丙○○及證人乙○○間之債務，且告訴人丙○○亦稱其與被告甲○○素不相識
    ，是被告甲○○若非經由證人乙○○之告知自無從知悉告訴人丙○○聯絡電話之
    可能；另原審於八十九年十月十三日所製作之勘驗筆錄中有關八之（五）部分之
    對話內容係由告訴人丙○○及證人乙○○所為，業經被告甲○○供明在卷，並經
    告訴人丙○○及證人乙○○於原審八十九年十一月二十七日調查中辨認無訛，觀
    諸上開對話之內容（參見原審卷第五六頁－七十頁勘驗筆錄），足認被告甲○○
    與證人乙○○間就上開恐嚇犯行，自有犯意聯絡及行為分擔。證人乙○○就上開
    恐嚇犯行雖經台灣台北地方法院檢察署檢察官於八十九年六月九日為不起訴處分
    在案，然法院依上開勘驗結果，認定證人乙○○應與被告甲○○涉有共同恐嚇告
    訴人丙○○之行為，法院自不受該不起訴處分書之拘束，附此敘明。本件事證明
    確，被告犯行洵堪認定，應予依法論科。
二、核被告甲○○所為，係犯刑法第二百十六條、第二百十條之行使偽造私文書罪及
    第三百零五條之恐嚇危害安全罪。又被告甲○○與證人乙○○間就上開恐嚇犯行
    ，有犯意聯絡及行為分擔，為共同正犯。又被告偽造署押之行為，係偽造私文書
    之階段行為，而被告偽造私文書後復持以行使，其偽造私文書之低度行為，為行
    使之高度行為所吸收，均不另論罪。又其前後多次恐嚇犯行，時間緊接，方法相
    同，觸犯基本構成要件相同之罪，顯係基於概括犯意而為之，應依連續犯之規定
    論以一罪，並依法加重其刑。又被告甲○○所犯上開連續恐嚇及行使偽造私文書
    罪間，有方法結果之牽連關係，為牽連犯，依刑法第五十五條之規定，應從一重
    之行使偽造私文書罪處斷。公訴意旨雖未敘及被告所涉行使偽造私文書之犯行，
    然此部分犯行與前開論罪科刑部分既有牽連犯之裁判上一罪之關係，應為起訴效
    力所及之，法院自得併予審理。又被告曾於八十三年間因違反麻醉藥品管理條例
    案件，經本院以八十三年度易字第一五六三號判決判處有期徒刑十月確定，於八
    十四年一月十四日縮短刑期假釋出監，迄於八十四年五月二十六日假釋縮刑期滿
    執行完畢，此有臺灣高等法院檢察署刑案紀錄簡覆表一份在卷可稽，被告前曾受
    有期徒刑之執行完畢，於五年以內再犯本件最重本刑為有期徒刑以上之罪，為累
    犯，應依刑法第四十七條之規定加重其本刑。
三、原審對被告論罪固非無見，惟查，刑法第四十一條已於九十年一月十二日修正公
    布生效得易科者已放寬至五年以下有期徒刑之案件，原審未及比較已有不合，公
    訴人上訴意旨指恐嚇部分乙○○並非共犯，犯行係被告個人行為，卷查乙○○既
    提供被害人之行動電話號碼予被告，所有債務糾紛，乃被害人與乙○○間仲介糾
    紛，已見前述，公訴人見未及此，上訴核無理由，應予敘明，然原判決已有可議
    ，自無可維持，應予撤銷改判。審酌被告因一時失慮而罹刑典，然其未經他人同
    意擅自以他人名義立具文書，影響真正名義人之權益，然其於犯後坦承犯行，深
    表悔意，復經告訴人丙○○於原審審理中請求從輕量刑及其品行、犯罪動機、目
    的、手段、生活狀況、智識程度、犯罪所得之利益、犯罪所生之損害等一切情狀
    ，量處如主文所示之刑，並諭知易科罰金之折算標準。又扣案之委託書上偽造之
    「王德虎」之署押一枚，不問是否屬於被告所有，應依刑法第二百十九條規定宣
    告沒收之。
據上論斷，應依刑事訴訟法第三百六十九條第一項、第三百六十四條、第二百九十九
條第一項前段，刑法第二十八條、第二百十六條、第二百十條、第三百零五條、第五
十五條、第四十七條、第二百十九條、第二條第一項前段，修正刑法第四十一條，罰
金罰鍰提高標準條例第一條、第二條前段判決如主文。
本案經檢察官陳明光到庭執行職務。
中    華    民    國     九十     年      二        月        十四      日
                            臺灣高等法院刑事第十八庭
                                審判長法  官  吳      敦
                                      法  官  林  陳  松
                                      法  官  吳  明  峰
右正本證明與原本無異。
如不服本判決應於收受送達後十日內向本院提出上訴書狀，其未敘述上訴之理由者並
得於提起上訴後十日內向本院補提理由書（均須按他造當事人之人數附繕本）。
                                      書記官  李  華  安
中    華    民    國     九十     年      二        月        十四      日
附錄本案論罪科刑法條：
刑法第二百十條
偽造、變造私文書，足以生損害於公眾或他人者，處五年以下有期徒刑。
刑法第二百十六條
行使第二百十條至第二百十五條之文書者，依偽造、變造文書或登載不實事項或使登
載不實事項之規定處斷。
刑法第三百零五條
以加害生命、身體、自由、名譽、財產之事，恐嚇他人致生危害於安全者，處二年以
下有期徒刑、拘役或三百元以下罰金。


司法院資訊處製作；財團法人民間司法改革基金會備份。
